【裁判字號】    89,易緝,32
【裁判日期】    890328
【裁判案由】    傷害等
【裁判全文】
臺灣板橋地方法院刑事判決                          八十九年度易緝字第三二號
    公  訴  人  臺灣板橋地方法院檢察署檢察官
    被      告  乙○○
右列被告因傷害等案件，經檢察官提起公訴 (八十六年度偵字第一八九○六號、第二
一三八七號、八十七年度偵字第四○○○號)，本院判決如左：
    主  文
乙○○無罪。
    理  由
一、公訴意旨略以：被告乙○○基於傷害之犯意，於民國（下同）八十六年九月十二
    日，在臺北縣土城市○○路七號六樓樓梯處，以手腳毆打告訴人甲○○，並以手
    掐住告訴人甲○○之頸部，致告訴人甲○○受有頭皮血腫塊、頸部瘀傷紅腫，右
    手掌瘀傷、左前臂四處瘀傷、右腿三處瘀傷及左腿二處瘀傷之傷害。因認被告涉
    犯刑法第二百七十七條第一項之傷害罪嫌云云。
二、按犯罪事實應依證據認定之，無證據不得推定其犯罪事實，刑事訴訟法第一百五
    十四條定有明文。且對於現在不法之侵害，而出於防衛自己權利之行為，不罰，
    刑法第二十三條前段定有明文。又告訴人之告訴，係以使被告受刑事訴追為目的
    ，是其陳述是否與事實相符，仍應調查其他證據以資審認，而告訴人之親屬在刑
    事訴訟法上並無不得作證之限制，其證言是否可採，審理事實之法院有自由判斷
    之權，最高法院五十二年度臺上字第一三○○號及二十九年度上字第二○三號判
    例明揭此旨。公訴人認被告涉犯傷害罪行，無非係以告訴人之指訴及論斷證明書
    為據。然訊之被告乙○○固坦承於上開時地遇見告訴人甲○○，惟堅決否認有何
    傷害之犯行，其於檢察官訊問及本院調查審理時辯稱：當時渠在六樓，見告訴人
    甲○○及其女上來，不料告訴人甲○○一見渠就用手拉渠的衣領，還將渠的衣服
    抓破了、渠用力掙脫，結果告訴人甲○○跌倒，渠不知告訴人甲○○有無受傷等
    語。經查：告訴人甲○○於本院調查時指訴：被告突然間以雙手正面對著伊的脖
    子掐，並將伊往牆壁撞，使伊的後腦及後背撞了牆壁幾下，於是伊癱下去，被告
    彎身查看時，伊抓住被告脖子，不料被告姪兒丙○○衝出踢伊，伊高喊救命，伊
    女兒才跑上來，只見到被告云云。惟告訴人甲○○於本院調查時提出之三軍總醫
    院附設民眾診療服務處診斷證明書記載：告訴人甲○○受有頭部血腫塊一×一公
    分之紅腫、頸部有兩處○．五×一．五公分之瘀傷及兩處一×一公分紅腫、右手
    掌有一．○×○．一公分之瘀傷、左手前臂有四處各約一公分之瘀傷、右腿有參
    處各約一．五×一公分、四×○．五公分、○．五×一．五公分之瘀傷、左腿有
    兩處各約一．五×三公分及一×一．五公分之瘀傷，故依據上揭診斷證明書記明
    告訴人甲○○所受之傷勢，遍佈頭、頸、右手掌、左手前臂、右腿、左腿，且多
    為一公分左右之瘀傷，惟徵諸告訴人甲○○指訴受傷過程，應在同側遭受嚴重撞
    擊之後腦及後背，皆會受傷徵象，但實際上在後背並無受傷之痕跡；倘告訴人甲○○指訴為被告及第三人丙○○踢打，以二名成年男子對告訴人毆打之力量，傷
    勢應較上揭診斷證明書所載更為嚴重。況依告訴人甲○○之女宋志芳到庭證言：
    被告當日身著之衣服有破損之情形（詳參本院八十八年八月十二日訊問筆錄），
    核與被告辯稱：因遭告訴人甲○○拉扯衣服，而用力掙脫等語相符。足見被告所
    辯，應與事實相符，是被告強力掙脫告訴人甲○○拉扯衣服之舉，合於對現在不
    法侵害而為適當之防衛行為，該當於刑法第二十三條前段正當防衛阻卻違法事由
    。再查，告訴人甲○○曾因標得被告親人張穗津（即被告姪兒丙○○之妻）所有
    之位於臺北縣土城市○○路七號五樓暨樓頂增建建物與土地，而向臺灣板橋地方
    法院檢察署告訴丙○○、張穗津、許文聯、許張菊誣告、傷害等罪，並經檢察官
    以八十六年度偵字第一八九○六號不起訴處分，是被告之親人與告訴人甲○○之
    間，已有宿怨。因此，告訴人甲○○之指訴，既有前開瑕疵，自無從認其指訴，
    與事實相符；再查，前揭診斷證明書所記載告訴人甲○○之傷勢，僅就告訴人甲○○受傷部分，具有證據力，但不得執此遽論為遭被告傷害所致。末查，告訴人
    甲○○之女宋志芳雖到庭證言：當日伊與告訴人甲○○在現場有見一名男子，其
    母要伊去報警，不久聽見其母高喊救命，伊上樓途中，見另一名男子慌張下樓，
    而原先在樓上之男子，衣服被扯破下樓來，到頂樓後發現其母坐在地上，身上有
    傷等語（詳參本院八十八年八月十二日訊問筆錄）。然證人宋志芳與告訴人甲○○為母女關係，且案發當時，伊未在場親眼目睹，尚難以此遽認告訴人甲○○受
    傷係遭被告毆打所致。此外，復查無其他積極證據足證被告有何公訴人指訴之犯
    行，既不能證明被告犯罪，自應為其無罪之諭知。
據上論斷，應依刑事訴訟法第三百零一條第一項，判決如主文。
本案經檢察官陳盈錦到庭執行職務
中    華    民    國      八十九      年      三      月    二十八    日
                                      臺灣板橋地方法院刑事第二庭
                                          法  官   高    玉    舜
右正本證明與原本無異。
如不服本判決，應於判決送達後十日內，向本院提出上訴狀。
                                          書記官   田    寶    駿
中    華    民    國      八十九      年      三      月    二十九    日


司法院資訊處製作；財團法人民間司法改革基金會備份。
